臺灣彰化地方法院刑事判決　　　　　　 100年度易字第1338號
公　訴　人　臺灣彰化地方法院檢察署檢察官
被　　　告　李淑梅
上列被告因竊盜案件，經檢察官聲請以簡易判決處刑（100年度
偵字第9448號），本院認不宜以簡易判決處刑，改依通常程序審
理，判決如下：
    主    文
李淑梅無故侵入他人住宅，累犯，處拘役伍拾日，如易科罰金，
以新臺幣壹仟元折算壹日。
    犯罪事實
一、李淑梅前因竊盜案件，於民國97年1月28日，經臺灣雲林地
    方法院以96年度虎簡字第528號刑事簡易判決分別判處有期
    徒刑4月、4月，定應執行有期徒刑6月確定，經送監執行，
    於97年10月8日縮刑期滿執行完畢。詎仍不知悔改，於100年
    10月31日上午9時30分許，行經彰化縣芳苑鄉○○村○○路
    36號洪秀枝住處前，見上址浴室窗戶未鎖，竟未經洪秀枝許
    可，即以攀爬浴室窗戶之方式，無故侵入上址洪秀枝住處，
    在屋內短暫逗留約1、2分鐘後，再從上揭住處廚房之窗戶爬
    出。惟全程已經路過之陳金龍目擊，遂報警將李淑梅逮捕，
    而查知上情。
二、案經洪秀枝訴由彰化縣警察局芳苑分局報請臺灣彰化地方法
    院檢察署檢察官偵查起訴。
    理    由
壹、有罪部分
一、本案認定犯罪事實所憑之非供述證據，均無違反法定程序而
    取得之情形，依刑事訴訟法第158條之4反面規定，自有證據
    能力。
二、按被告以外之人（包括證人、鑑定人、告訴人、被害人及共
    同被告等）於審判外之陳述雖不符刑事訴訟法第159條之1至
    之4等4條之規定，而經當事人於審判程序同意作為證據，法
    院審酌該言詞陳述或書面陳述作成時之情況，認為適當者，
    亦得為證據；當事人、代理人或辯護人於法院調查證據時，
    知有刑事訴訟法第159條第1項不得為證據之情形，而未於言
    詞辯論終結前聲明異議者，視為有前項之同意，同法第159
    條之5定有明文。立法意旨在於傳聞證據未經當事人之反對
    詰問予以核實，原則上先予排除。惟若當事人已放棄反對詰
    問權，於審判程序中表明同意該等傳聞證據可作為證據；或
    於言詞辯論終結前未聲明異議，基於尊重當事人對傳聞證據
    之處分權，及證據資料愈豐富，愈有助於真實發見之理念，
    且強化言詞辯論主義，使訴訟程序得以順暢進行，上開傳聞
    證據亦均具有證據能力。本件公訴人及被告對於下列經本院
    引用作為本案證據之被告以外之人於審判外之陳述，均不爭
    執其等證據能力，且本院審酌全部卷證資料，認為其等作成
    之狀態，並無違背陳述者個人意思而為陳述，或其他違法取
    得之情形，復為本院事實認定之重要依據，且經本院於審理
    時踐行調查證據之程序，故認為以之作為本案之證據均屬適
    當，均堪認有證據能力，合先敘明。
三、訊據被告矢口否認有何侵入住宅之犯行，辯稱「其已經連續
    兩天去那邊了，其要找其姪子，其姪子叫洪依琳，其大姐叫
    丁淑芬云云」。經查：（1）被告於犯罪事實欄所示時地，
    如何侵入入被害人住宅之詳細過程，業經證人陳金龍於本院
    審理時結證明確，核與其於警詢及檢察官偵查中所述，相互
    一致，況若係要至附近找人，亦無攀爬窗戶入內之理，且證
    人陳金龍與被告並無仇恨，斷無誣陷被告之理，故證人陳金
    龍證述，可信度甚高。（2）依卷附現場圖及現場勘察照片
    顯示，本件侵入住宅地點位處偏僻，告訴人住處浴室窗戶旁
    外面堆積雜物及雜草叢生，並無對外之道路，一般行人罕至
    等情觀之，被告辯稱其到菜園看菜云云，與常理不合，顯不
    足採；（3）此外，並有彰化縣警察局芳苑分局扣押筆錄、
    扣押物品目錄表、扣押物品收據、現場圖、現場照片8張、
    彰化縣警察局芳苑分局刑案現場勘察報告、彰化縣警察局芳
    苑分局現場勘察紀錄表、車牌號碼QL9-103號車輛詳細資料
    報表在卷可憑。是本院審酌上情，認證人陳金龍於本院審理
    時之證述堪以採信，被告空言否認，所辯不外卸責之詞，不
    足採信，此部分之犯罪事實，堪以認定，應依法論科。
四、核被告所為，係犯刑法第306條第1項之無故侵入他人住宅罪
    。起訴書論罪科刑法條雖漏未論列刑法第306條第1項之無故
    侵入他人住宅罪，惟起訴書之犯罪事實欄業已敘及此部分之
    犯罪事實，並經蒞庭公訴人論告在卷，本院自得就被告無故
    侵入他人住宅犯行加以審理，併予敘明。另被告前因竊盜案
    件，於97年1月28日，經臺灣雲林地方法院以96年度虎簡字
    第528號刑事簡易判決分別判處有期徒刑4月、4月，定應執
    行有期徒刑6月確定，經送監執行，於97年10月8日縮刑期滿
    執行完畢之事實，有臺灣高等法院被告前案紀錄表足稽，其
    於有期徒刑執行完畢後，5年內故意再犯本件有期徒刑以上
    刑之罪，為累犯，應依刑法第47條第1項規定加重其刑。爰
    審酌被告隨意進入告訴人住宅，擾亂告訴人居住安寧，且未
    能與告訴人達成和解，暨其智識、犯罪動機、手段，犯後未
    能坦承犯行，態度欠佳等一切情狀，量處如主文所示之刑，
    並諭知易科罰金之折算標準，以資懲戒。扣案之黑色女用休
    閒鞋1雙，屬被告日常生活之用品，尚非本案犯罪所用之物
    ，爰不予沒收，附此敘明。
貳、不另為無罪諭知部分：
一、公訴意旨另以：被告於100年10月31日上午9時30分許，經過
    彰化縣芳苑鄉○○村○○路36號洪秀枝住處時，見四下無人
    而認有機可趁，遂攀爬該住處之浴室窗戶進入該住處內，著
    手搜尋財物以資竊取，因未發現可資竊取之物，遂再自該住
    處之廚房窗戶跳出而不遂，因認此部分被告尚涉有刑法第32
    1條第2項、第1項第1款、第2款之加重竊盜未遂罪嫌云云。
二、按犯罪事實應依證據認定之，無證據不得認定犯罪事實；又
    不能證明被告犯罪者，應諭知無罪之判決；刑事訴訟法第
    154條第2項、第301條第1項分別定有明文。所謂認定犯罪事
    實之證據，係指足以認定被告確有犯罪行為之積極證據而言
    ，該項證據自須適合於被告犯罪事實之認定，始得採為斷罪
    資料，如未能發現相當證據，或證據不足以證明，自不能以
    推測或擬制之方法，以為裁判之基礎；而被告否認犯罪事實
    所持之辯解，縱屬不能成立，仍非有積極證據足以證明其犯
    罪，不能遽為有罪之認定；其以情況證據（即間接證據）斷
    罪時，尤須基於該證據在直接關係上所可證明之他項情況事
    實，本乎推理作用足以確證被告有罪，方為合法，不得徒憑
    主觀上之推想，將一般經驗上有利被告之其他合理情況逕予
    排除；且無論直接或間接證據，其為訴訟上之證明，須於通
    常一般之人均不致有所懷疑，而得確信其為真實之程度者，
    始得據為有罪之認定，倘其證明尚未達到此一程度，而有合
    理之懷疑存在，致法院無從為有罪之確信，自應為無罪之判
    決（最高法院40年台上字第86號、30年上字第1831號、32年
    上字第67號及76年台上字第4986號判例意旨參照）。次按刑
    法上之加重竊盜未遂犯，應以竊盜罪為主，須著手於竊盜之
    實行而不遂者，方有未遂之可言，其僅著手實行所列各款加
    重條件情形，而未開始實行竊行者，因未遂犯須以著手實行
    而不遂為其要件，既未著手於竊盜行為之實行，仍不能繩以
    加重竊盜未遂罪責；所謂著手，必須從客觀方面可以認其實
    行行為已經開始者而言，若實行行為未曾開始，則難認有所
    謂之著手。
三、公訴人認被告此部分涉有刑法第321條第2項、第1項第1款、
    第2款之加重竊盜未遂罪嫌，無非係以告訴人之指述、證人
    陳金龍之證述、警方製作之現場圖、現場照片、現場遺留之
    腳印照片、彰化縣警察局芳苑分局刑案現場勘驗報告，為其
    論據。
四、訊據被告堅詞否認有竊盜犯行，陳稱：其沒有進去被害人屋
    子裡面，也沒有用眼睛搜尋財物等語。
五、經查：證人陳金龍於本院審理時證稱：（問：100年10月31
    日上午9時30分有無看到被告出現在芳苑村光明路36號附近
    ？你看到什麼情形？）「我有看到被告從浴室的窗戶爬入，
    然後再從廚房的窗戶爬出來。」；（問：你看到被告從芳苑
    村光明路36號的浴室爬入，一直到從廚房窗戶爬出，這段期
    間多久？）「被告從浴室窗戶爬入到從廚房窗戶爬出期間大
    約1、2分鐘，被告可能是因為有看到我所以馬上爬出來。」
    （見本院卷第30頁）；另證人即告訴人洪秀枝於本院審理時
    證稱：（問：你有無進入你的屋子裡面看東西有無被翻動的
    情形？）「我有進去屋子裡，但沒有發現東西有被翻動的情
    形，也沒有東西被偷。」（見本院卷第31頁反面），可知被
    告於此短暫1、2分鐘內，依一般人類行動速度，實難認被告
    已有搜尋財物之行為，且依告訴人所言屋內並無東西被翻動
    或失竊之情形，僅能認被告只完成爬窗進入之加重條件，其
    尚未著手於竊盜行為之實行，已無爭議。故被告僅著手實行
    刑法第321條第1項所列之加重情形之侵入住宅行為，尚未開
    始實行竊盜行為，應堪認定，而被告所為仍屬著手竊盜以前
    之準備行為，而竊盜罪並未處罰預備犯，未遂犯又須以著手
    實行於竊盜構成要件之實行而不遂為要件，故被告既未著手
    於竊盜行為之實行，揆諸上述，尚不能對被告以加重竊盜未
    遂罪責相繩。
六、綜上，本件尚乏積極證據足資認定被告有何公訴人所指加重
    竊盜犯行，且未達通常一般之人均不致於有所懷疑，而得確
    信其為真實之程度，揆諸前揭條文及判例意旨，尚難僅憑推
    測或擬制之方法，即遽為被告有加重竊盜之論斷，故本應就
    此部分為無罪之諭知，惟此部分與前開論罪科刑部分有一罪
    關係，爰不另為無罪之諭知。
據上論斷，應依刑事訴訟法第第299條第1項前段，刑法第306條
第1項、第47條第1項、第41條第1項前段，刑法施行法第1條之1
第1項、第2項前段，判決如主文。
本案經檢察官陳顗安到庭執行職務。
中    華    民    國   100    年    12    月    30    日
                  刑事第四庭  法  官  陳義忠
以上正本證明與原本無異。
如不服本判決應於收受判決後10日內向本院提出上訴書狀，並應
敘述具體理由；其未敘述上訴理由者，應於上訴期間屆滿後20日
內向本院補提理由書（均須按他造當事人之人數附繕本）「切勿
逕送上級法院」。
告訴人或被害人對於判決如有不服具備理由請求檢察官上訴者，
其上訴期間之計算係以檢察官收受判決正本之日期為準。
中    華    民    國   100    年    12    月    30    日
                              書記官  吳曉玟
附錄本案論罪科刑法條全文：
中華民國刑法第306條
無故侵入他人住宅、建築物或附連圍繞之土地或船艦者，處 1
年以下有期徒刑、拘役或 3 百元以下罰金。
無故隱匿其內，或受退去之要求而仍留滯者，亦同。